【裁判字號】    95,交易,219
【裁判日期】    950818
【裁判案由】    過失傷害
【裁判全文】
臺灣臺北地方法院刑事判決             95年度交易字第219號
    公  訴  人  臺灣臺北地方法院檢察署檢察官
    被      告  丁○
上列被告因過失傷害案件，經檢察官提起公訴（94年度調偵字第
497號），本院判決如下：
    主  文
丁○從事業務之人，因業務上之過失傷害人，處有期徒刑伍月，
如易科罰金以銀元佰元即新臺幣玖佰元折算壹日。
    事  實
一、丁○係職業汽車駕駛人，以駕駛營業小客車載運不特定人為
    業，為從事駕駛業務之人，於民國93年10月28日16時50分許
    ，駕駛車號為011-CM號營業用小客車，行經臺北縣新店市○
    ○路○段與新明街之交岔路口，明知汽車應於交岔路口30公
    尺前換入內側車道以為迴轉，且應注意來往車輛，而依當時
    情形係天候晴，日間有自然光線，路面狀況為乾燥、無缺陷
    且無障礙物，並無不能注意之情事，竟於行經前開交岔路口
    之際未注意左後行駛於內側車道之直行來車即貿然自外側車
    道迴轉，適丙○○駕駛車號為DI-6960號之自小客車，沿臺
    北縣新店市○○路○段往北宜路方向行經該交岔路口之際，
    因未及閃避而與之發生擦撞，致丙○○受有前胸、後頸挫傷
    及第四、五頸椎軟骨突出等傷害。嗣經員警甲○○聞訊而前
    往現場處理，丁○於有偵查權之員警發覺前開犯行前，自行
    向現場處理員警當場承認為肇事人並申告前開行為而接受裁
    判，始查悉上情。
二、案經丙○○訴由臺北縣政府警察局新店分局報請臺灣臺北地
    方法院檢察署檢察官偵查起訴。
    理  由
一、訊據被告丁○固不否認於前揭時地駕駛上開營業小客車行經
    前開路口，因與告訴人丙○○所駕駛之車輛發生擦撞，而致
    告訴人丙○○受有如事實欄所載傷害等事實，惟矢口否認有
    何公訴意旨所稱之業務過失傷害犯行，辯稱：其當日係於網
    狀區停車待轉，告訴人丙○○因未注意車前狀況而撞及其所
    駕駛之車輛，其並無過失云云。經查：告訴人丙○○因駕駛
    車輛與被告丁○所駕駛之車輛發生擦撞而受有如事實欄所載
    之傷勢乙節，業經告訴人丙○○於偵審中指訴歷歷，且為被
    告丁○所不否認，並有告訴人丙○○所提出之天主教耕莘醫
    院93年10月28日出具之診斷證明書及臺北市立萬芳醫院94年
    1月7日出具之診斷證明書、臺北縣政府警察局新店分局警備
    隊道路交通事故現場圖、臺北縣政府警察局新店分局道路交
    通事故調查報告表、交通事故談話紀錄表、道路交通事故補
    充資料表、道路交通事故當事人酒精測定紀錄表、車籍作業
    系統－查詢認可資料及道路交通事故現場照片在卷可參。又
    被告丁○所稱事故發生之際其係於網狀區停車待轉乙情，雖
    經證人甲○○於偵查中證述在卷，且其於本院95年8月2日審
    理中亦證稱：「（問：你為何認為營業用小客車在網狀區是
    停下來的狀況？）我們看時，營業用小客車停在那邊有三、
    四秒沒有動，所以認為他是停的。」等語；然依證人甲○○
    於同日審理中所繪製之攝影機錄製畫面相關位置圖觀之，該
    攝影機位置所拍攝的範圍並無從得悉外側車道之情形，觀諸
    證人甲○○於本院同日審理中證稱：「（問：就你從監視畫
    面看到營業用小客車到發生碰撞的時間隔多久？）三、四秒
    左右。」、「（問：有無辦法確認撞擊時營業用小客車有無
    瞬間起步的情形？）無法確認。」等語，是自難僅以證人甲
    ○○之上開證言逕為有利被告丁○之認定。又證人即目睹攝
    影機錄製畫面之乙○○於本院同日審理中證稱：「（問：提
    示現場圖，當時的攝影機是在何位置？）現場圖的左下方。
    」、「（問：請依照現場圖說明看到的錄影畫面？）我看到
    營業用小客車車頭感覺上與分隔島是垂直的，是接近在路口
    中間的位置，就看到灰色車由右往左直行，到了路口二台車
    就出了畫面的範圍。」等語，核與證人甲○○於本院同日審
    理中亦證稱：「（問：計程車停在待轉區時，車身是否橫跨
    在內側車道還是偏向外側車道？）沒有辦法判斷，應該有點
    靠接近內外車道中線的位置，車道包含機車道有三個車道。
    」、「（問：所繪斜線區域是何意思？）攝影機所看得到的
    方向，當時我看到的Ｂ車（即營業用小客車）是在網狀區中
    。」、「（問：營業用小客車的車身如何擺？提示偵卷P58
    編號二的照片並告以要旨）他是待轉的方式，車子是斜停，
    斜度比所提示的編號二照片還要大。」、「（問：營業用小
    客車的車身待轉時是在網狀區的靠告訴人這邊還是另一邊？
    ）大概是在網狀區中間左右的位置。」等語大致相符，足見
    渠等所見營業小客車所在位置應係於內外車道中線延伸軌跡
    之路口網狀區內；又被告丁○於偵審中並不否認於發生事故
    之前告訴人丙○○係行駛於內側車道之事實，而依卷附之道
    路交通事故照片所示，被告丁○及告訴人丙○○所駕駛之上
    開車輛於撞擊後均停於內側車道延伸軌跡之路口網狀區內，
    顯見兩車碰撞地點應位於內側車道延伸之軌跡；另就肇事車
    輛受損情形觀之，告訴人丙○○所駕駛車輛係右側車頭與被
    告丁○所駕駛車輛左後輪胎處之車身發生擦撞，其車前保險
    桿右側係由後方往前凹折，且該自用小客車之車頭右側燈殼
    碎片亦係散落於車頭右前方，參以被告丁○所駕駛之營業小
    客車左側車身並無延伸之車損等情，足認被告丁○於發生事
    故之際，顯非處於等待迴轉之靜止狀態。而本件經送臺灣省
    臺北縣區車輛行車事故鑑定委員會及臺灣省車輛行車事故覆
    議鑑定委員會鑑定之結果，亦認被告丁○涉有行經肇事之交
    岔路口違規由外側車道迴轉時，疏未注意左後行駛於內側車
    道之直行來車動態並讓其先行，致車身左斜偏入內側車道而
    將行駛於內側車道之車輛行向完全阻絕等過失，此有臺灣省
    臺北縣區車輛行車事故鑑定委員會94年6月9日北縣鑑字第
    0945180609號函及臺灣省車輛行車事故覆議鑑定委員會94
    年9月27日府覆議字第0940100608號函所檢附之鑑定意見書
    在卷可稽，足認被告丁○上開所辯，要屬事後卸責之詞，不
    足採信。是本件事證明確，被告丁○之上開犯行洵堪認定，
    應予依法論科。
二、查被告丁○係職業汽車駕駛人，此有駕駛執照影本在卷可參
    ，其以駕駛營業小客車載運不特定人為業，為從事駕駛業務
    之人。按刑法第284條第2項前段之業務過失傷害罪經公布施
    行後，迄至94年1月7日均未經修正，其法定刑為「一年以下
    有期徒刑、拘役或一千元以下罰金」，而被告丁○行為時之
    刑法第33條第5款規定罰金最低額為銀元一元，且依罰金罰
    鍰提高標準條例第1條之規定，將上開罰金之原定數額最高
    得提高為十倍，是被告丁○行為時之所得科處之罰金刑，經
    折算為新臺幣後，最高額為新臺幣三萬元，最低額為新臺幣
    三元；惟依95年6月14日增訂公布之刑法施行法第1條之1規
    定：「中華民國九十四年一月七日刑法修正施行後，刑法分
    則編所定罰金之貨幣單位為新臺幣；九十四年一月七日刑法
    修正時，刑法分則編未修正之條文定有罰金者，自九十四年
    一月七日刑法修正施行後，就其所定數額提高為三十倍。但
    七十二年六月二十六日至九十四年一月七日新增或修正之條
    文，就其所定數額提高為三倍。」，且依95年7月1日施行之
    刑法第33條第5款之規定罰金最低額為新臺幣一千元，是被
    告丁○上開行為所得科處之罰金刑，最高額為新臺幣三萬元
    ，最低額為新臺幣一千元，經比較修正前後規定之結果，應
    認修正後之法律並非較有利於被告，依修正後刑法第2條第1
    項之規定，自應適用行為時之法律即修正前之刑法第284條
    第2項前段規定論處，是被告丁○所為，係犯修正前刑法第
    284條第2項前段之業務過失傷害罪。另刑法第62條業於94年
    2月2日修正公布，並自95年7月1日施行，而證人即臺北縣政
    府警察局新店分局員警甲○○於本院95年8月2日審理中證稱
    ：「（問：本案如何到現場的？）我們聽到車子撞擊聲就出
    來處理，還沒有人報案，就看到二部車靜止在警局門口，當
    時我在警局內，到場時，告訴人及被告都在現場。」等語在
    卷，是被告丁○於有偵查權之警員發覺前開犯行之犯罪人前
    ，自行向現場處理警員申告上開犯行，並隨同警員到案及接
    受審判，符合自首之規定，然經比較修正前後規定之結果，
    應認修正後之法律並非較有利於被告，依修正後刑法第2條
    第1項之規定，自應適用行為時之法律即修正前之刑法第62
    條之規定，減輕其刑。爰審酌被告丁○未曾受有期徒刑以上
    刑之宣告，此有臺灣高等法院被告全國前案紀錄表一份在卷
    可稽，其駕駛汽車未依規定迴轉，並因上開過失而致告訴人
    丙○○受傷，雖迄今均未賠償告訴人丙○○任何費用，復於
    犯後猶狡詞卸責，毫無悔意，及其品行、犯罪之動機、目的
    、手段、智識程度、犯罪所生之損害及所得利益等一切情狀
    ，量處如主文所示之刑，並諭知易科罰金之折算標準。另被
    告丁○行為時之刑法第41條第1項前段規定：「犯最重本刑
    為五年以下有期徒刑以下之刑之罪，而受六個月以下有期徒
    刑或拘役之宣告，因身體、教育、職業、家庭之關係或其他
    正當事由，執行顯有困難者，得以一元以上三元以下折算一
    日，易科罰金。」，且依修正前罰金罰鍰提高標準條例第2
    條前段（現已刪除）之規定，將上開易科罰金之折算標準就
    其原定數額提高為一百倍折算一日，是被告丁○行為時之易
    科罰金折算標準，應以銀元一百元至三百元折算一日，經折
    算為新臺幣後，應以新臺幣三百元至九百元折算為一日，惟
    95年7月1日施行之刑法第41條第1項前段則規定：「犯最重
    本刑為五年以下有期徒刑以下之刑之罪，而受六個月以下有
    期徒刑或拘役之宣告者，得以新臺幣一千元、二千元或三千
    元折算一日，易科罰金。」，經比較修正前後規定之結果，
    應認修正後之法律並非較有利於被告，依修正後刑法第2條
    第1項之規定，自應適用行為時之法律即修正前之刑法第41
    條第1項前段規定，定其折算標準。
據上論斷，應依刑事訴訟法第299條第1項前段，刑法第2條第1項
、修正前刑法第284條第2項、第62條前段、第41條第1項，罰金
罰鍰提高標準條例第1條前段，修正前罰金罰鍰提高標準條例第2
條，現行法規所定貨幣單位折算新臺幣條例第2條，判決如主文
。
本案經檢察官郭昭吟到庭執行職務
中    華    民    國    95    年    8     月    18    日
                  臺灣臺北地方法院刑事第十五庭
                          審判長法  官  周祖民
                                法  官  吳麗英
                                法  官  黃雅君
上正本證明與原本無異。
如不服本判決，應於判決送達後10日內向本院提出上訴狀（應抄
附繕本）。告訴人或被害人如對於本判決不服者，應具備理由請
求檢察官上訴，其上訴期間之計算係以檢察官收受判決正本之日
期為準。
                                書記官  陳麗津
中    華    民    國    95    年    8     月    18    日
附錄本案論罪科刑法條：
刑法第284條第2項
從事業務之人，因業務上之過失傷害人者，處 1 年以下有期徒刑
、拘役或1千元以下罰金，致重傷者，處3年以下有期徒刑、拘役
或2千元以下罰金。


司法院資訊處製作；財團法人民間司法改革基金會備份。
